【裁判字號】    90,訴,940
【裁判日期】    900620
【裁判案由】    回復所有權
【裁判全文】
臺灣高雄地方法院民事判決  九十年度訴字第九四○號
    原      告  甲○○
    法定代理人  簡茂松
    訴訟代理人  楊村保
右當事人間回復所有權事件，本院判決如左：
    主      文
原告之訴駁回。
訴訟費用由原告負擔。
    事      實
一、原告方面：
  (一)聲明：原告所有座落於高雄縣大寮鄉○○段二二六一地號鐵造房屋（下稱系爭房
    屋），經被告強制執行拍賣，請求回復原告對系爭房屋所有權。
  (二)陳述：原告所有系爭房屋，因被告不察，以原告之父林仙居積欠被告債務為由，
    強制執行拍賣，案經鈞院民事執行處（下稱執行法院）八十九年度執字第一二八
    五一號執行在案。按民法第七百六十七條規定：「所有人對於無權占有或侵奪其
    所有物者，得請求返還之．．．。」；又強制執行中拍賣之不動產為第三人所有
    者，其拍賣為無效。所有權人於執行終結後，亦得提起回復所有權之訴，請求返
    還，法院判令返還時，發管業證書當然失其效力，法院自得命其繳銷，業經司法
    院院字第五七八號解釋在案。至強制執行法第九十八條規定拍賣之不動產，買受
    人自領得執行法院所發給權利移轉證書之日起，取得該不動產所有權，係指拍賣
    之不動產本得為強制執行之標的物者而言，若不動產屬於第三人所有，而不應為
    強制執行之標的物者，即應依上開解釋辦理，有最高法院三十年上字第二二０三
    號判例可參。為此，依據民法第七百六十七條規定，請求判決如訴之聲明。
  (三)證據：提出租賃契約影本一份為證，並聲請訊問證人簡基文、陳智宏。
二、被告方面：
  (一)聲明：如主文所示。
  (二)陳述：系爭房屋業經執行法院於民國九十年二月二十三日以八十九年度執字第一
    二八五一號拍定，由善意第三人林坤正先生得標，已依法取得所有權移轉證書，
    並辦妥所有權登記，被告並非占有人；且原告於強制執行拍賣期間，均未表示異
    議，主張系爭房屋為其所有，原告之訴，於法自有不合。
三、本院依職權調閱本院八十九年度執字第一二八五一號民事執行卷宗。
    理      由
一、本件原告起訴主張：系爭房屋為原告所有，因被告不察，以原告之父林仙居積欠
    被告債務為由，聲請執行法院強制執行。為此，依據民法第七百六十七條規定，
    請求被告回復系爭房屋所有權。被告則以系爭房屋業經訴外人林坤正拍定取得，
    伊非占有人等語置辯，請求駁回原告之訴。
二、按請求返還所有物之訴，應以現在占有該物之人為被告，如非現在占有該物之人
    ，縱令所有人之占有係因其人之行為而喪失，所有人亦僅於此項行為具備侵權行
    之要件時，得向其人請求賠償損害，要不得本於物上請求權，對之請求返還所有
    物，有最高法院二十九年上字第一０六一號判例可參。經查：系爭房屋經被告聲
    請執行法院強制執行，由訴外人林坤正拍定取得，現為林坤正占有等情，經本院
    調閱執行法院八十九年度執字第一二八五一號民事執行卷宗屬實，復為兩造所不
    爭執，是被告前開所辯，伊非系爭房屋占有人等語，堪信為真實。系爭房屋被告
    既未占有，揆諸前最高法院判例意旨，原告本於民法第七百六十七條規定，請求
    被告回復原告對系爭房屋之所有權，即屬無據，應予駁回。至最高法院三十年上
    字第二二０三號判例，乃指對現在占有人得提起回復所有權之訴，原告引用該判
    例對非現在占有人之被告提起本訴，顯有誤會。
三、本件既已認定被告未占有系爭房屋，則系爭房屋是否為原告所有，顯係另一法律
    關係，即與本院所為之上述判斷不生影響，自無須加以論述及審酌。從而，原告
    所提出之租賃契約影本證物、證人簡基文於九十年六月五日本院審理時所為：「
    房屋新蓋要花費新台幣八十多萬元，約在八十五年間蓋好，當初是原告甲○○叫
    我前去蓋系爭房屋，是以開票方式及現金給我」證詞及聲請訊問證人陳智宏，用
    以證明系爭房屋確屬原告所有，即無一一審究之必要，附此敘明。
據上論結：本件原告之訴為無理由，依民事訴訟法第七十八條，判決如主文。
中      華      民      國      九十    年      六      月     二十     日
                                臺灣高雄地方法院民事庭
                                    法  官  劉正中
右為正本，係照原本作成。
如不服本判決，應於送達後廿日內，向本院提出上訴狀並表明上訴理由，如於本判決
宣示後送達前提起上訴者，應於判決送達後十日內補提上訴理由書（須附繕本）。
                                    書記官  周美
中      華      民      國      九十    年      六      月     二十     日


司法院資訊處製作；財團法人民間司法改革基金會備份。
